【裁判字號】    97,聲,437
【裁判日期】    970529
【裁判案由】    定應執行刑
【裁判全文】
臺灣基隆地方法院刑事裁定               97年度聲字第437號
聲  請  人  臺灣基隆地方法院檢察署檢察官
受  刑  人  甲○○
上列聲請人因受刑人數罪併罰有二以上裁判，聲請定其應執行刑
（97年度執聲字第273號），本院裁定如下：
    主  文
甲○○所犯如附表所示之罪，處如附表所示之刑，應執行拘役伍
拾日，如易科罰金，以銀元參佰元即新台幣玖佰元折算壹日。
    理  由
一、本件聲請意旨略以：受刑人甲○○因犯詐欺等罪，先後判決
    確定如附表所載，應依刑法第53條及第51條第6 款，定其應
    執行之刑，爰依刑事訴訟法第477條第1項聲請裁定等語。
二、按數罪併罰，有2 裁判以上者，依刑法第51條規定，定其應
    執行刑，刑法第53條定有明文。又刑法第2條第1項規定：「
    行為後法律有變更者，適用行為時之法律。但行為後之法律
    有利於行為人者，適用最有利於行為人之法律」；而依刑法
    第51條定應執行之刑時，即裁判確定前犯數罪，其中一罪在
    新法施行前者，亦應為新舊法律之比較適用（最高法院民國
    95年5月23日第8次刑事庭會議決議參照）。查受刑人甲○○
    於為附表編號2所示之犯行後，刑法第51條之規定業於94年2
    月2日修正公布，並自95年7月1日起開始施行。其中，第6款
    修正前規定為：「宣告多數拘役者，比照前款定其刑期。但
    不得逾4 個月」，修正為：「宣告多數拘役者，比照前款定
    其刑期，但不得逾120 日」，雖條文之文字業經修改，然此
    係為配合刑法第33條第4 款將拘役改以日數為單位所為之修
    正，實質內容並無變更，應非屬法律變更，故無比較新舊法
    之必要，應逕行適用現行刑法第51條第6 款之規定，合先敘
    明。
三、次按刑法第41條第1 項關於易科罰金之折算標準亦業於前揭
    日期修正施行。修正前刑法第41第1 項前段規定：「犯最重
    本刑為5年以下有期徒刑以下之刑之罪，而受6個月以下有期
    徒刑或拘役之宣告，因身體、教育、職業、家庭之關係或其
    他正當事由，執行顯有困難者，得以1元以上3 元以下折算1
    日，易科罰金」，暨依修正前罰金罰鍰提高標準條例第2 條
    前段規定（業因配合刑法修正而經公告刪除）：「依刑法第
    41條易科罰金或第42條第2 項易服勞役者，均就其原定數額
    提高為1百倍折算1日」。受刑人為附表編號2 為示犯行時之
    易科罰金折算標準，本應以銀元300元折算1日，經以現行法
    規所定貨幣單位折算新臺幣條例第2 條規定之折算比例，換
    算其單位幣值為新臺幣，即應以新臺幣900元折算1日；較之
    95年7月1日修正施行之刑法第41條第1 項前段規定：「犯最
    重本刑為5年以下有期徒刑以下之刑之罪，而受6個月以下有
    期徒刑或拘役之宣告者，得以新臺幣1千元、2千元或3 千元
    折算1 日，易科罰金」，修正前之折算標準顯然較有利於受
    刑人，自應適用修正前刑法第41條第1 項前段暨修正前罰金
    罰鍰提高標準條例第2 條之規定，諭知易科罰金之折算標準
    ；至受刑人所為附表編號1 之行為，係於刑法修正施行後所
    為，自應依現行刑法第41條第1 項前段之規定，諭知易科罰
    金之折算標準。又定應執行刑之立法意旨，一方面為執行刑
    之便利，他方面係為行為人之利益，故定應執行刑時，若遇
    有易科罰金之折算標準不同之情形，應擇有利於行為人之折
    算標準（最高法院84年度台非字第452 號判決要旨參照）。
    本件受刑人之犯行因分別於修正刑法施行前、後所為，依法
    諭知易科罰金之標準即非相同，參酌上述判決意旨，為受刑
    人之利益，於定應執行刑時，應依較有利於受刑人之標準（
    即修正前之規定），諭知易科罰金之折算標準。
四、經查受刑人甲○○所犯詐欺等案件，經本院先後判處如附表
    所示之刑，均經分別確定在案，因受刑人所犯如附表所示各
    罪，均係於裁判確定前所犯，與數罪併罰之要件核無不合，
    茲經犯罪事實最後判決之法院檢察官聲請定其應執行之刑，
    本院審核認聲請為正當，爰依上開說明，裁定其應執行之刑
    如主文所示，併擇最有利於受刑人之標準（即修正前之規定
    ），諭知易科罰金之折算標準。
五、依刑事訴訟法第477條第1項、刑法第2條第1項、第53條、第
    51條第6款、修正前刑法第41條第1項前段，修正前罰金罰鍰
    提高標準條例第2 條，現行法規所定貨幣單位折算新台幣條
    例第2條，裁定如主文。
中    華    民    國    97    年    5    月    29     日
                  刑事第二庭法  官  陳伯厚
以上正本證明與原本無異。
對於本件裁定如有不服，應於收受送達後5日內，向本院提出抗
告書狀，敘述抗告之理由，抗告於臺灣高等法院。
中    華    民    國    97    年    5     月    29    日
                            書記官  黃士元
附表：
   受刑人甲○○定應執行之刑案件一覽表
┌────────┬────────────┬────────────┐
│編號            │           1            │            2           │
├────────┼────────────┼────────────┤
│罪名            │違背安全駕駛致交通危險罪│詐欺                    │
├────────┼────────────┼────────────┤
│宣告刑          │拘役40日                │拘役40日，減為拘役20日  │
├────────┼────────────┼────────────┤
│犯罪日期        │96年9月12日             │93年12月7日（聲請書誤載 │
│                │                        │為95年3月31日）         │
├────────┼────────────┼────────────┤
│偵查（自訴）機關│基隆地方法院檢察署96年度│基隆地方法院檢察署97年度│
│年度案號        │偵字第5045號            │撤緩偵字第10號          │
├──┬─────┼────────────┼────────────┤
│最後│法院      │臺灣基隆地方法院        │臺灣基隆地方法院        │
│事實├─────┼────────────┼────────────┤
│審  │案號      │97年度基交簡字第26號    │97年度基簡字第209號     │
│    ├─────┼────────────┼────────────┤
│    │判決日期  │97年1月22日             │97年3月4日              │
├──┼─────┼────────────┼────────────┤
│確  │法院      │臺灣基隆地方法院        │臺灣基隆地方法院        │
│定  ├─────┼────────────┼────────────┤
│判  │案號      │97年度基交簡字第26號    │97年度基簡字第209號     │
│決  ├─────┼────────────┼────────────┤
│    │確定日期  │97年2月25日             │97年4月28日             │
├──┴─────┼────────────┼────────────┤
│備註            │基隆地檢97年度執字第707 │基隆地檢97年度執字第1360│
│                │號                      │號                      │
└────────┴────────────┴────────────┘


司法院資訊處製作；財團法人民間司法改革基金會備份。
